【裁判字號】    88,上易,3189
【裁判日期】    890308
【裁判案由】    竊盜
【裁判全文】
臺灣高等法院臺中分院刑事判決              八十八年度上易字第三一八九號
    上  訴  人  臺灣苗栗地方法院檢察署檢察官
    被      告  甲○○
右上訴人因被告竊盜案件，不服台灣苗栗地方法院八十七年度易字第九三四號中華民
國八十八年九月十六日第一審判決（起訴案號：台灣苗栗地方法院檢察署八十七年度
偵字第一九二七、三○○五號），提起上訴，本院判決如左：
    主      文
上訴駁回。
    理      由
一、本院審理結果，認第一審判決被告甲○○（下稱被告）被訴犯有刑法第三百二十
    條第一項竊盜罪嫌，以犯罪不能證明，諭知被告無罪，並無不當，應予維持，並
    引用第一審判決書記載之理由（如附件）。
二、檢察官上訴意旨略以：被告已於本署偵訊中供承如何與共犯丁○○共同竊取ＭＪ
    －五三八○號小客車（詳偵查卷第四十四頁反面），其竊盜之罪行明確。惟原審
    不予查明，竟以共犯於審判中迴護之詞，認定被告只有在場，而未為共犯之情，
    其認事用法與經驗法則顯有違失。為此難認原判決妥適，請求撤銷原判決，另為
    適當之判決等語。惟查被告係於檢察官偵查時詢以「丁○○開的這部ＭＪ－五三
    八○號小客車你有無使用過」時，供稱「沒有，我用機車載丁○○去開這部白色
    小客車，他上車開走這部車，我騎我機車，他把車開到頭份，我跟著他回頭份，
    後來我到電玩店載邱才發到丁○○家去，在路上丁○○把我們攔下，把這部車交
    給邱才發用」，依上開供述，被告僅承認載丁○○去開ＭＪ－五三八○號小客車
    ，並未供承與丁○○共同竊取該小客車，況被告於原審審理時亦供稱：我不曉得
    丁○○要偷車，我是要載他回家，不曉得他要去偷車等語（見原審卷第卅九頁）
    ，核與證人丁○○於原審審理時陳稱：是我一人於上開時地竊取牌照號碼ＭＪ－
    五三八○號白色小客車，甲○○沒有把風等語相符。復參以證人丁○○於警訊時
    及另被告邱才發自警訊時迄原審法院審理時，均未曾指證被告有本件竊盜犯行等
    情，尚不得僅以丁○○行竊時被告在場，即遽而推斷被告共同實施竊盜犯行。原
    審因而為被告無罪之諭知自無不合，本件檢察官之上訴為無理由，應予駁回。
三、被告經合法傳喚，於本院審判期日無正當理由不到庭，爰不待其陳述逕行判決。
據上論斷，應依刑事訴訟法第三百七十一條、第三百七十三條、第三百六十八條，判
決如主文。
本案經檢察官丙○○到庭執行職務。
中      華      民      國    八十九     年      三       月     八     日
                                  臺灣高等法院臺中分院刑事第三庭
                                        審判長法  官  方  艤  駐
                                              法  官  吳  信  銘
                                              法  官  王  德  麟
右正本證明與原本無異。
不得上訴。
                                              書記官  林  振  甫
中      華      民      國    八十九     年      三       月     九     日
                                                                        Ｑ
臺灣苗栗地方法院刑事判決                          八十七年度易字第九三四號
    公  訴  人  臺灣苗栗地方法院檢察署檢察官
    被      告  邱才發  男二十九歲（民國○○○年○月○日生）
                        住苗栗縣頭份鎮新華里下新店十三之十七號
                        （另案執行中）
  身分證統一編號：Ｋ一二八三八二二四號
    被      告  甲○○  男三十九歲（民國○○○年○月○○○日生）
                        住苗栗縣三灣鄉內灣村水頭屋五號
                        身分證統一編號：Ｋ一二一一五八四號
右列被告因竊等案件，經檢察官提起公訴（八十七年度偵字第一九二七號、第三０
０五號），本院判決如左：
    主  文
邱才發連續收受贓物，處有期徒刑陸月，如易科罰金，以參佰元折算壹日。
甲○○無罪。
    事  實
一、邱才發前曾於民國（下同）八十二年七月二十七日，因違反麻醉藥品管理條例案
    件，經臺灣新竹地方法院以八十二年易字第一六四九號刑事判決判處有期徒刑七
    月確定，於八十三年三月二十四日執行完畢；又於八十三年十二月十五日因違反
    麻醉藥品管理條例案件，經臺灣新竹地方法院以八十二年訴字第一二六四號刑事
    判決判處有期徒刑七月、五年三月，應執行有期徒刑五年七月確定，上開二判決
    所宣告之刑嗣經臺灣新竹地方法院更定其執行刑為有期徒刑六年（不構成累犯）
    ；復於八十四年間因違反麻醉葯品管理條例、竊盜、贓物等案件，經臺灣新竹地
    方法院判處有期徒刑三月、七月、四月，應執行有期徒刑一年，接續執行後，於
    八十六年八月十五日因縮短刑期假釋出獄（現因撤銷假釋，在監執行殘刑中），
    在假釋期間，詎不知悔改，竟基於概括之犯意，明知牌照號碼ＪＰ─五六四０號
    小貨車係丁○○、劉子玄（另案審結）所竊得之贓物（按該車係朱繼仁所有，於
    八十七年四月十八日八時許，在苗栗縣頭份鎮○○里○○路六七六巷口失竊），
    於八十七年四月廿九日二十時三十分許，與劉子玄攜帶電瓶至苗栗縣頭份鎮珊瑚
    里台三線及苗一二四線路口處，故予收受該車，並利用上揭電瓶啟動該車使用，
    惟當場為警查獲。嗣於同年七月五日四時四十分許，在苗栗縣竹南鎮○○里○○
    路車林加油站路口，明知丁○○所駕駛牌照號碼ＭＪ─五三八０號白色小客車之
    鑰匙孔業經破壞，係來路不明之贓車（按該車係乙○○所有，於同年七月五日凌
    晨，在苗栗縣竹南鎮聖福里聖福便當中心附近空地失竊），仍受其委託，故予收
    受，而駕駛該車尋找適當地點停放，迨行至同縣頭份鎮○○路九十五號附近，為
    警查獲。
二、案經苗栗縣警察局頭份分局移送臺灣苗栗地方法院檢察署檢察官偵查起訴。
    理  由
甲、有罪部分：
  一、訊據被告邱才發對於上開時地先後收受丁○○所交付之前揭二輛汽車之事實固
      坦承不諱，惟矢口否認有何收受贓物之犯行，辯稱：伊不知丁○○所交付之汽
      車係來源不明之贓車。經查，朱繼仁所有之牌照號碼ＪＰ─五六四０號小貨車
      ，係丁○○、劉子玄共同於八十七年四月十八日八時許，在苗栗縣頭份鎮○○
      里○○路六七六巷口所竊得；另乙○○所有之牌照號碼ＭＪ─五三八０號自小
      客車，則係丁○○於同年七月五日凌晨，在苗栗縣竹南鎮聖福里聖福便當中心
      附近空地所竊得，業據被害人朱繼仁、乙○○於警訊時指述綦詳，核與證人丁○○、劉子玄證述情節相符，復有贓物領據在卷可按，足認被告收受上開車輛
      ，確係他人失竊之贓車無誤。而牌照號碼ＪＰ─五六四０號小貨車係丁○○、
      劉子玄竊得後，因未能啟動而停放路邊，始由丁○○通知被告偕同劉子玄攜帶
      電瓶啟動該車；另牌照號碼ＭＪ─五三八０號自小客車係丁○○破壞門鎖，接
      線啟動，而丁○○將該車交予被告時，並未同時交付鑰匙等情，亦據被告、證
      人丁○○分別供述明確，參以證人丁○○係被告之姊夫，兩人之關係密切，且
      被告於本院審理時亦自稱：伊收受上開車輛前，即有聽說丁○○行竊汽車之事
      等語，則被告於收受上開車輛之際，應有察覺該車輛係以竊等不法手段取得
      之可能，竟仍予以收受，主觀上難謂無贓物之認識。是被告上開所辯，要係事
      後卸責之詞，不足採信。事證已瑧明確，被告犯行洵堪認定。
二、核被告所為，係犯刑法第三百四十九條第一項之收受贓物罪。被告先後二次犯行
    ，時間緊接，所犯罪名相同，顯係基於概括之犯意為之，為連續犯，爰依刑法第
    五十六條之規定以一罪論。爰審酌被告犯罪之動機、目的、手段，犯罪所生之危
    害、犯罪後之態度等一切情狀，量處如主文所示之刑，並諭知易科罰金之折算標
    準。
乙、無罪部分：
一、公訴意旨另以：被告甲○○與丁○○（另案審理）共同意圖為自己不法之所有，
    於八十七年七月五日凌晨，由甲○○騎機車載丁○○至苗栗縣竹南鎮聖福里聖福
    便當中心附近空地後，由甲○○把風，丁○○動手竊取乙○○所有牌照號碼ＭＪ
    ─五三八０號白色小客車。得手後，由丁○○駕駛上揭小客車，甲○○駕駛機車
    尾隨其後，離開現場。丁○○乃駕車返回住處，甲○○乃至頭份鎮之某遊樂場載
    邱才發轉往丁○○之住處。嗣於同年七月五日四時四十分許，在苗栗縣竹南鎮○○里○○路車林加油站路口，丁○○將所駕駛之上開車輛交予知情之邱才發，因
    認被告甲○○共同涉犯竊罪嫌。
二、按犯罪事實應依証據認定之，無証據不得推定其犯罪事實。又不能証明被告犯罪
    者，應諭知無罪之判決，刑事訴訟法第一百五十四條、第三百零一條第一項分別
    定有明文。再認定不利於被告之事實，須依積極証據，苟積極証據不足為不利於
    被告事實之認定時，即應為有利被告之認定，更不必有何有利之証據，最高法院
    三十年上字第八一六號判例可資參照。
三、公訴人認被告甲○○涉有上開犯行，無非係以：（一）被告之自白、（二）、被
    害人乙○○於警訊之指述；（二）贓物領據附卷可憑等，為其論據。訊據被告固
    坦承於前開時、地騎機車遇見丁○○，嗣並騎機車載送另被告邱才發，惟堅決否
    認有何共同竊盜之犯行，辯稱：伊事前並不知丁○○要竊取該牌照號碼ＭＪ─五
    三八０號白色小客車等語。
四、經查，被告自警訊、歷偵查中、迄本院審理時，均未曾自白犯行，公訴人遽認被
    告已自白犯行，容有誤會，合先敘明。證人丁○○於本院審理時陳稱：伊係自己
    一人於上開時地竊取牌照號碼ＭＪ─五三八０號白色小客車，甲○○事前並不知
    伊要竊車，且事中甲○○亦未幫忙等語明確，復參以證人丁○○於警訊時及另被
    告邱才發自警訊時迄本院審理時，均未曾指證被告有本件竊犯行等情，尚不得
    僅以丁○○行竊時被告在場，即遽而推斷被告共同實施竊犯行。是被告所辯，
    堪可採信。此外，復查無其他積極証據足資証明被告有何竊盜犯行，揆諸前開法
    條及判例意旨，即應為有利於被告之認定，依法應諭知無罪之判決，以免冤抑。
五、被告甲○○經合法傳喚無正當理由未到庭，本院認係應諭知無罪之案件，爰不待
    其陳述逕行判決，併此敘明。
據上論斷，應依刑事訴訟法第二百九十九條第一項前段、第三百零六條、第三百零一
條第一項，刑法第五十六條、第三百四十九條第一項、第四十一條，罰金罰鍰提高標
準條例第一條前段、第二條，判決如主文。
本案經檢察官蔡宗熙到庭執行職務。
中    華    民    國    八十八    年        九      月      十六        日
                                臺灣苗栗地方法院刑事庭
                                    法  官  林  燦  都
右正本證明與原本無異。
如不服本判決，應於送達後十日內向本院提出上訴狀(須附繕本)，上訴於台灣高等
法院台中分院。
                                    書記官  姚  錫鈞
中    華    民    國    八十八    年        九      月      十七        日
附錄論罪科刑法條
刑法第三百四十九條第一項
收受贓物者，處三年以下有期徒刑、拘役或五百元以下罰金。


司法院資訊處製作；財團法人民間司法改革基金會備份。
